臺灣板橋地方法院民事裁定　　　　　　100年度事聲字第193號
異　議　人　豐（台灣）商業銀行股份有限公司
即　債權人
法定代理人　李鐘培
相　對　人　陳怡萍
即　債務人
上列當事人間聲請消費者債務清理事件，異議人對於本院司法事
務官於民國100年4 月29日以99年度司執消債更更字第4號所為更
生方案認可之裁定聲明異議，本院裁定如下：
    主    文
異議駁回。
異議程序費用由異議人負擔。
    理    由
一按關於更生或清算之程序，除本條例別有規定外，準用民事訴
  訟法之規定，消費者債務清理條例（下稱消債條例）第15條定
  有明文；次按當事人對於司法事務官處理事件所為之終局處分
  ，得於處分送達後10日之不變期間內，以書狀向司法事務官提
  出異議。司法事務官認前項異議有理由時，應另為適當之處分
  ；認異議為無理由者，應送請法院裁定之。法院認第1 項之異
  議為有理由時，應為適當之裁定；認異議為無理由者，應以裁
  定駁回之，民事訴訟法第240條之4第1項至第3項分別定有明文
  。查本院民事執行處司法事務官於民國100年4月29日以99年度
  司執消債更更字第4 號裁定認可相對人所提更生方案，異議人
  於收受該裁定送達後10日內具狀聲明異議，司法事務官認其異
  議無理由而送請本院裁定，經核與上開規定相合，先予敘明。
二本件異議意旨略以：債務人所積欠之無擔保債務共為新臺幣（
  下同） 9,617,892元，但依原裁定認可之更生方案，債務人僅
  需清償4,808,209元，清償成數僅約49.99％，明顯偏低。債務
  人現任職於臺灣菸酒公賣局，其勞動能力年限至少尚有12年，
  顯有低估還款能力之嫌，實難謂其已盡最大還款之誠意。又原
  裁定認可之更生方案中所記載債權人第一期可分配金額顯然有
  誤，應為22,393元，應予更正，且債務人前曾向安泰銀行聲請
  前置協商，還款條件為72期，0%，,月付13,000元之二階段協
  商方案，為債務人所拒而不成立，債務人於本件更生程序卻明
  顯高於上開協商方案，平均月付50,086元，共96期之更生方案
  ，債務人借由消債條例之便，顯假協商不成立之名，行更生程
  序之實，爰聲明異議請求鈞院廢棄原裁定等語。
三按債務人有薪資、執行業務所得或其他固定收入，法院認更生
  方案之條件公允者，得不經債權人會議可決，逕依債務人之聲
  請或依職權以裁定認可更生方案，消債條例第64條第1 項定有
  明文。該條項立法理由謂：「債務人如有薪資、執行業務所得
  （例如：計程車司機之執行業務所得）等固定收入，並將其可
  處分所得之一定部分充為清償，於債權人之權益已有保障，其
  更生程序應更為簡易、迅速。故債務人提出之更生方案，倘法
  院認為其條件公允（例如：清償總額已達債權總額相當成數，
  債權人受償金額不致過低等），得不待債權人會議可決，逕依
  債務人之聲請或依職權以裁定認可之」等語。又消債條例之制
  定，乃為使負債務之消費者得依消債條例所定程式清理其債務
  ，保障債權人之公平受償，以謀求消費者經濟生活之更生，故
  除有消債條例第63條第1項、第64條第2項所定之情形外，法院
  得斟酌裁量認可更生方案。又法院逕行裁定認可更生方案前，
  應將更生方案之內容及債務人之財產及收入狀況報告書通知債
  權人，並使債權人有陳述意見之機會，惟債權人所為之陳述，
  僅供法院判斷是否逕行裁定認可更生方案之參考，並無拘束法
  院之效力。次按判決如有誤寫、誤算或其他類此之顯然錯誤者
  ，法院得依聲請或依職權以裁定更正。又第232 條之規定，於
  裁定準用之，民事訴訟法第232、239條分別定有明文。
四經查，
(一)相對人前經本院於98年7月23日以98年度消債抗字第223號裁定
  ，准予自98年7月27日下午4時起開始更生程序，並由司法事務
  官進行（見本院98年度消債抗字第223號卷第15頁）。相對人
  並於100年1月31日提出更生方案，以1個月為1期，共計96期，
  期間總計8年，第1期清償226,209元（包括原定每期清償之
  20,000元，及因停止強制執行致已受扣押而尚未移轉之薪資
  206,209元）；第2期至第18期每期清償20,000元，共17期；第
  19期至第60期每期清償25,000元（因受扶養之次女蔡旻珊已自
  大學畢業，應可自立，相對人無需再支付扶養費），共42期；
  第61期至96期每期清償30,000元（因罹患喉癌之配偶蔡兩加屆
  期因年滿60歲可領取勞保年金，無需再由相對人貼補生活費用
  ），共36期；另於每年2月除原定當期應清償之金額外，以當
  年獎金另加計清償264,000元，則總計清償總金額為4,808
  ,209元，占已申報之無擔保及無優先權債權之49.99%（見本院
  99年度司執消債更更字第4號卷【以下簡稱更4號】第178頁）
  。前開更生方案，本院司法事務官認更生方案之條件公允、適
  當、可行，且債務人並無本條例第63條、第64條第2項所定不
  應認可之消極事由存在，故依本條例第64條第1項之規定，不
  經債權人會議可決，逕依職權以裁定就該更生方案予以認可等
  情，業經本院依職權調閱本院98年度消債抗字第223號卷、99
  年度司執消債更更字第4號卷查核屬實。
(二)異議人主張相對人提出之更生方案清償成數僅約49.99％，明
  顯偏低，其現任職於臺灣菸酒公賣局，其勞動能力年限至少尚
  有12年，顯有低估還款能力之嫌，實難謂其已盡最大還款之誠
  意等語。惟查，
(1)債務人之更生方案應否認可，係以是否公允為斷，而所謂公允
  ，應審酌債權人與債務人之利益衡平、債務人之償債能力與清
  償誠意以及社會公益等因素為綜合判斷，非以還款成數為絕對
  標準。查，本件相對人現任職於臺灣菸酒股份有限公司，自99
  年1月至8月之薪資合計為340,637元（扣除工會會費、所得稅
  、退休互助金、健保費、勞保費、福利金等項費用，43,633+3
  9,117+43,594+42,102+43,231+41,953+43,510+43,49 97=340,
  637），有相對人於原審提出之99年1月至8月員工個人薪資明
  細單可按（見更4號卷第36至40頁），平均每月實領薪資為42,
  580元，其配偶蔡兩加罹患喉癌，現已無法工作，次女蔡旻珊
  為78年10月1出生，雖已成年，年僅21歲，尚在大學就讀，蔡
  旻珊於97年度全年收入38,333元，每月收入為3,194元，97 年
  度全年收入4,560元，每月收入380元，有原審依職權調閱之稅
  務電子閘門財產所得調建明細表可按（見更4號卷第29至30 頁
  ），蔡旻珊之收入尚不足以支付其生活之必要費用，以內政部
  主計處公佈台灣省99年度每人每月最低生活費用9,829元計算
  ，相對人每月支付5000元扶養費，尚屬合理，另相對人尚需扶
  養蔡兩加等情，此有相對人於更生程序中所提出之財產及收入
  狀況報告書、本院司法事務官100年1月31日訊問筆錄等件在卷
  可稽（見本院更4號卷第176至179頁）。若依行政院主計處公
  佈之100年度新北市每人每月最低基本生活費用10,792元，蔡
  兩加之扶養費由相對人與相對人之長子共同負擔，相對人應支
  付蔡兩加之扶養費為5,396元（10,792÷2=5,396），據此計算
  相對人每月應支出之必要生活費用與扶養費為26,584元（計算
  式：10,792元×1人【相對人】+5,396元【相對人配偶蔡兩加
  】+5, 000【次女蔡旻珊】＝21, 188元），是以，相對人每月
  尚有21,392元得以償債（計算式：42,580元－21,188元＝21,
  392元），相對人願意每月清償20,000元、30,000元不等，顯
  已盡清償之誠意，再加計相對人每年2月以非薪資收入之獎金
  清償264,000元，平均每月清償22,000元，相對人所提出每月
  清償金額高達42,000元至52,000元不等之更生方案，相對人顯
  然已盡最大之還款誠意清償債務，已對債權人較為有利，應可
  認其條件尚屬公允。
(2)依據消債條例之立法理由在於使陷於經濟上困境之消費者，得
  分別情形依本條例所定重建型債務清理程序（更生）或清算型
  債務清理程序（清算）清理債務，藉以妥適調整其與債權人及
  其他利害關係人之權利義務關係，保障債權人之公平受償，並
  謀求消費者經濟生活之更生機會，從而健全社會經濟發展。本
  院復參酌債務人更生方案之期限原不得逾6年，於有特別情事
  時，始得延長為8年，消債條例第53條定有明文，考其立法理
  由為延長更生方案期間以降低債務人每期清償金額，可提高債
  權人會議可決更生方案成功之機會，爰修正更生期間之最終清
  償期，自認可更生方案裁定確定之翌日起不得逾六年。但有特
  別情事者，得延長為八年。因此，為鼓勵債務人之經濟生活得
  以重新更生，而非長期陷於巨額債務之窘境，明定清償期最長
  得為8年，本件相對人為提高清償成數，並將清償期延長為8年
  ，相對人為45年2月25日出生，如以更生裁定確定日為100年9
  月間，加計8年，相對人已屆63歲，堪認相對人確已盡其最大
  能力及誠意還款。因此，異議人主張相對人勞動能力尚有12
  年，仍得清償債務云云，顯有誤會消債條例之立法意旨。是以
  ，原裁定衡酌債務人之資力，定其更生方案之履行，尚屬合理
  ，異議人上揭主張，自非可採。
(三)又異議人主張相對人前曾向安泰銀行聲請前置協商，還款條件
  為72期，年息0%，,月付13,000元之二階段協商方案，為債務
  人所拒而不成立，債務人於本件更生程序卻明顯高於上開協商
  方案，平均月付50,086元，共96期之更生方案，債務人借由消
  債條例之便，顯假協商不成立之名，行更生程序之實云云，然
  查，相對人於97年10月20日向安泰銀行聲請協商，其配偶蔡兩
  加於95年9月26日發現罹患喉癌，其次女蔡旻珊年僅19歲，有
  相對人於更生程序提出之前置協商不成立通知書、診斷證明書
  可按（見本院98年度消債更字第2022號卷第21、124頁），相
  對人當時尚須龐大之醫藥費、教育費，與目前之時空背景不同
  ，自不得以當時之還款協商，作為本件更生條件是否妥適之判
  斷，再者，相對人於本件更生方案提出之還款條件遠高於安泰
  銀行之協商還款金額，對於債權人並無不利，異議人據此為由
  聲明異議，自無可取。
(四)異議人又主張原認可更生方案裁定之附件一，所載異議人第一
  期受償金額有錯誤等語。惟查，本院司法事務官業已於100年6
  月20日裁定更正，此有該裁定乙份在卷可稽（見更4號卷第298
  頁），附此敘明。
五綜上所述，本院司法事務官斟酌相對人所提上開更生方案，認
  其條件核屬公允、適當、可行。此外，又查無同條例第63條或
  第64條第2 項所定不應認可之消極事由存在，乃逕依同條例第
  64條第1 項裁定予以認可相對人所提更生方案，經核並無不合
  ，異議人異議之理由洵非有據，應予駁回。
六據上論結，本件異議為無理由，依消費者債務清理條例第15條
  、民事訴訟法第240條之4 第3項後段、第95條、第78條，裁定
  如主文。
中    華    民    國   100    年    8     月    31    日
                  民事第三庭    法  官  徐玉玲
以上正本證明與原本無異。
如不服本裁定應於送達後10日內向本院提出抗告狀，並繳納抗告
費新臺幣1,000元。
中    華    民    國   100    年    8     月    31    日
                                書記官  余承佳